臺灣高等法院刑事判決　　　　　　　　95年度上訴字第3814號
上　訴　人
即　被　告　乙○○
選任辯護人　謝協昌律師
上列上訴人因違反兒童及少年性交易防制條例案件，不服臺灣板
橋地方法院，95年度訴字第703號，中華民國95年8月31日第一審
判決（起訴案號：臺灣板橋地方法院檢察署95年度偵字第 376號
），提起上訴，本院判決如下：
    主  文
原判決撤銷。
乙○○共同連續意圖營利而媒介使未滿十八歲之人為性交易，未
遂，處有期徒刑貳年，併科罰金新台幣陸萬元，罰金如易服勞役
，以新台幣壹仟元折算壹日。扣案之序號 000000000000000號行
動電話壹支（不含SIM卡）沒收。
    事  實
一、乙○○於民國（下同）九十四年間，因妨害風化案件，經臺
    灣臺北地方法院於九十四年十二月十九日以九十四年簡字第
    二八三三號判處有期徒刑四月確定（不構成累犯）。猶不知
    悔改，明知綽號「仔仔」之姓名年籍不詳成年男子係經營應
    召站，媒介女子與不特定男子為性交易，且依代號00000000
    號女子（姓名年籍詳卷）之外貌，足以認識女子係未滿十八
    歲之人，竟自九十四年十二月二十三日起，以每小時新臺幣
    （下同）二百五十元之報酬，受僱於上開綽號「仔仔」之成
    年男子，二人共同基於意圖營利媒介未滿十八歲之少女與人
    性交之概括之犯意聯絡，由上開綽號「仔仔」之成年男子撥
    打乙○○所有0000000000號行動電話指示性交易地點後，再
    由乙○○駕駛車牌號碼00─0000號自小客車負責接送未滿十
    八歲之代號00000000號女子前往指定地點與不特定男客從事
    性交易，而於九十四年十二月二十三日下午三時許起，即以
    上開方式搭載代號00000000號女子前往臺北縣蘆洲市香奈爾
    汽車旅館、臺北市○○路某賓館等處，連續欲以每次四千元
    之代價與不特定男客從事性交易二次，惟均因男客不滿意代
    號00000000號女子而性交易未遂。嗣於九十四年十二月二十
    四日凌晨一時十分許，乙○○駕駛上開自小客車接送代號00
    000000號女子前往臺北縣土城市○○路○段一九四號雪汽
    車旅館，復媒介代號00000000號女子欲與甲○○（起訴書誤
    載為「丙○○」）為性交易時，因甲○○見代號00000000號
    女子外貌甚為年輕，懷疑其為未成年女子，要求更換性交易
    之對象而未遂。警方旋於同日凌晨一時三十五分許，在雪
    汽車旅館前查獲在上開自用小客車內等候代號00000000號女
    子之乙○○與代號00000000號女子之友人即代號00000000號
    女子（亦為未滿十八歲之少女，姓名年籍詳卷），並扣得乙
    ○○所有，供犯罪所用之序號 000000000000000號（原含有
    0000000000號SIM卡一張，該SIM卡於上開時、地為警查獲時
    ，已據乙○○趁隙丟棄）行動電話一支。
二、案經臺北縣政府警察局土城分局移送臺灣板橋地方法院檢察
    署檢察官偵查起訴。
    理  由
一、上開事實，業據被告乙○○迭於原審準備程序及審理期日坦
    承不諱（見原審卷第25頁、第43頁），核與證人甲○○、代
    號00000000號女子證述情節相符，並有上開被告所有，而供
    被告與「仔仔」聯絡所用之0000000000號行動電話一支（即
    序號 000000000000000號）扣案可資佐證，而且行動電話確
    屬被告所有一節，亦有和信電訊股份有限公司九十五年五月
    二十五日傳真資料一件附卷可稽，足徵被告前開自白核與事
    實相符，應堪信為真實。
二、雖被告乙○○嗣於上訴本院後，翻異前詞，改稱伊並不知道
    代號00000000號女子未滿十八歲，且並未上網與該女子聊天
    ，僅奉綽號「仔仔」者指示，接送該女子而已，如有犯罪，
    亦僅構成刑法第231條之幫助犯云云。惟查：
  (一)被告乙○○於原審準備程序及審理期日，對於檢察官起訴其
    夥同成年男子「仔仔」，基於媒介未滿十八歲之少女與人性
    交易之概括犯意，而自94年12月23日下午15時起，駕車搭載
    未滿十八歲之代號00000000號女子，前往台北縣、市之汽車
    旅或賓與不特定男客從事性交易三次均未遂之事實，業
    已坦承不諱，有如前述，苟被告確實不知代號00000000號女
    子乃未滿18歲之人，何以願意在經與選任弁護人商量之情形
    下，仍然願意全盤認罪？
  (二)又證人即代號00000000號女子，經本院傳喚到案後，予以拍
    攝全身及半身照片附卷留存，觀之該女子之外貌，顯示稚氣
    未脫，不難看出該女子乃未滿十八歲之人；再參以證人甲○
    ○之證述，其所以不願與應召站送來之女子進行性交易，係
    因「我看她太年輕」等情，連有意嫖妓之男客，都以性交易
    對象太年輕為由，拒絕為性交易，何以獨獨被告未有此種認
    識？
  (三)其次，兒童及少年性交易防制條例第 23條第2項之意圖營利
    而引誘、容留、媒介、協助或以他法使未滿十八歲之人為性
    交易罪之成立，不以行為人「明知」所引誘、容留、媒介、
    協助或以他法使為性交易者為未滿十八歲之人為要件，僅行
    為時對於該人之年齡方面有不確定之故意為必要（最高法院
    六十二年度第一次刑庭庭推總會決議（三）意旨，及同院94
    年度台上字第4562號判決意旨參照）。如前述，該代號0000
    0000號女子之外貌稚氣未脫，男客甲○○又嫌該女子太年輕
    而不願與之進行性交易，足見被告至少亦應有「該代號0000
    0000號女子為未滿十八歲之人」之認識，亦即應有此項不確
    定之故意甚明。
  (四)至於證人代號00000000號女子，於本院審理中供稱：「我沒
    有跟她說幾歲，我騙她滿18歲。」云云，然綜觀被告自己自
    警訊起至原審止之供詞，始終未曾一言提及代號00000000號
    女子曾向其表示已滿18歲之事，可見該證人此部分之說詞，
    迨為事後息事寧人，迴護被告之詞，不足採信。另證人甲○
    ○於本院審理中供稱：伊看報紙刊登之廣告後，打電話與對
    方交談，對方是女的，說她已滿18歲，且能確認代號000000
    00號女子即為與之聊天之人云云，然依被告之供述及證人00
    000000號女子之證述，報載廣告所刊登之電話0000000000，
    乃應召站所有，非被告或代號00000000號之女子所使用，有
    關性交易之進行，乃男客打0000000000號電話與應召站人員
    約定性交易之時間、地點、價格後，再由應召站通知被告乙
    ○○將女子載往性交易之地點與對方見面，因此，代號0000
    0000號女子事先並無可能直接以0000000000 號電話與男客
    談話，應可認定。從而，證人甲○○上開供述，無非欲撇清
    與未滿十八歲之女子性交易之有關責任，所為保護自己一併
    迴護被告之詞，亦不足採信。
  (五)再其次，被告以外之人於偵查中向檢察官所為陳述，除顯有
    不可信之情況者外，得為證據，刑事訴訟法第159條之1 第2
    項訂有明文。本件證人代號00000000號女子，於檢察官偵查
    時具結所為證述，被告及選任辯護人並未提及檢察官在偵查
    時，有何不法取供之情形，或其他客觀上有顯不可信之情形
    ，則該證人在檢察官偵查中具結而為陳述，自有證據能力，
    被告及選任辯護人主張此項證據無證據能力，自不足採。茲
    觀之證人代號00000000號女子在偵查中之證述，對於如何與
    被告在網路聊天室聊天，如何與被告見面，被告如何開車載
    送伊至三家汽車旅或賓欲與男客性交易未果等情節，供
    述綦詳，自堪為被告自白犯罪之佐證，併予明。
  (六)綜上所述，本件被告犯罪事證明確，所辯各節無非事後卸責
    之詞，不足採信，其犯行洵堪認定。
三、按被告行為後，刑法第二條、第十一條之規定，已於九十四
    年一月七日修正，於同年二月二日公布，並於九十五年七月
    一日施行。其中與本件有關部分之刑法第二條、第十一條、
    第五十六條、第二十八條、第二十六條、第四十二條第二項
    均業已修正。次按「行為後法律有變更者，適用行為時之法
　　律，但行為後之法律有利於行為人者，適用最有利於行為人
  　之法律」，修正後刑法第二條第一項定有明文。此條規定係
    規範行為後法律變更所生新舊法比較適用之準據法，本身尚
    無新舊法比較之問題，於新法施行後，應一律適用新法第二
    條第一項之規定，為「從舊從輕」之比較，而刑法第十一條
    前段之性質同屬刑法總則規定適用於其他刑事特別法之準據
    法規定，參照前揭法理，亦應直接適用新法第十一條前段之
    規定，均合先敘明。再按本次法律變更，比較時應就罪刑有
　　關之共犯、未遂犯、連續犯暨其他法定加減原因（如身分加
    減）與加減例等一切情形，綜其全部罪刑之結果而為比較（
    最高法院九十五年五月二十三日九十五年度第八次刑事庭會
    議決議參照）。茲就本件新舊法比較結果敘述如下：
　(一)被告行為後，刑法第五十六條連續犯之規定，業於九十四年
  　二月二日修正公布刪除，並於95年7月1日施行，則被告之犯
    行，因行為後新法業已刪除連續犯之規定，此刪除雖非犯罪
    構成要件之變更，但顯已影響行為人刑罰之法律效果，自屬
    法律有變更，依新法第二條第一項規定，比較新、舊法之結
    果，仍應適用較有利被告之行為時即舊法論以連續犯。
  (二)查修正前刑法第二十八條規定：「二人以上共同實施犯罪之
    行為者，皆為正犯。」，修正後刑法第二十八條規定：「二
    人以上共同實行犯罪之行為者，皆為正犯。」。修正後刑法
    並非較有利於被告，仍應依舊法處斷。
  (三)關於罰金易服勞役之折算標準，經比較修正前、修正後刑法
    第42條之規定，如罰金之金額較少，當以適用修正後之刑法
    第42條第3項訂其折算標準較有利於被告。
四、核被告所為，係犯修正前兒童及少年性交易防制條例第二十
    三條第六項、第二項之意圖營利，媒介使未滿十八歲之人為
    性交易罪。按被告行為時，兒童及少年性交易防制條例第二
    十三條規定：「引誘、容留、媒介、協助或以他法，使未滿
    十八歲之人為性交易者，處一年以上七年以下有期徒刑，得
    併科新台幣三百萬元以下罰金。以詐術犯之者，亦同。意圖
    營利而犯前項之罪者，處三年以上十年以下有期徒刑，併科
    新台幣五百萬元以下罰金。以犯前項之罪為常業者，處五年
    以上有期徒刑，併科新台幣七百萬元以下罰金。媒介、收受
    、藏匿前三項被害人或使之隱避者，處一年以上七年以下有
    期徒刑，得併科新台幣三百萬元以下罰金。前項收受、藏匿
    行為之媒介者，亦同。第一項、第二項、第四項及第五項之
    未遂犯罰之」，惟該法已於九十五年五月三十日修正公布為
    ：「引誘、容留、協助或以他法，使未滿十八歲之人為性交
    易者，處一年以上七年以下有期徒刑，得併科新臺幣三百萬
    元以下罰金。以詐術犯之者，亦同。意圖營利而犯前項之罪
    者，處三年以上十年以下有期徒刑，併科新臺幣五百萬元以
    下罰金。媒介、收受、藏匿前二項被害人或使之隱避者，處
    一年以上七年以下有期徒刑，得併科新臺幣三百萬元以下罰
    金。前項收受、藏匿行為之媒介者，亦同。前四項之未遂犯
    罰之」，亦即刪除常業犯之規定，然本件被告並未論以常業
    犯，是新舊法比較結果，新法對於本件被告並非有利，依刑
    法第二條第一項之規定，應適用行為時之法律即修正前兒童
    及少年性交易防制條例第二十三條第六項、第二項之意圖營
    利，媒介使未滿十八歲之人為性交易罪。被告意圖營利，先
    後媒介使未滿十八歲之人為性交易三次均未完成而未遂，應
    論以未遂犯，並依修正前刑法第二十六條未遂犯之規定減輕
    其刑。被告與綽號「仔仔」成年男子間有犯意聯絡與行為分
    擔，依修正前刑法第二十八條規定，為共同正犯。其先後三
    次犯行，時間緊密，犯罪構成要件相同，顯係基於概括犯意
    為之，為連續犯，依修正前刑法第五十六條規定，以一罪論
    ，並加重其刑，並先加後減之。至於扣案之序號0000000000
    00000號（原含有0000000000號SIM卡一張，但該 SIM卡業已
    丟棄，故不含該 SIM卡）行動電話一支，係被告所有，且為
    供被告犯罪所用之物，已據被告於原審審理時陳明在卷，爰
    依修正前刑法第三十八條第一項第二款規定併予宣告沒收。
    另扣得之被告所有之序號分別為 0000000000000號（原含有
    0000000000號SIM卡一張，該SIM卡於上開時、地為警查獲時
    ，已據乙○○趁隙丟棄）、058FE5FD號（含0000000000號SI
     M卡一張）行動電話二支，非供被告犯本案所用之物，又非
    違禁物，爰不予宣告沒收；另被告所丟棄之0000000000號、
    0000000000號 SIM卡各一張，因係被告向電信公司租用之門
    號，非屬被告所有，且已為被告所丟棄，又非違禁物，為免
    日後執行困難，亦不予沒收，均附此敘明。
五、原審對於被告乙○○予以論斷科刑，固非無見，惟查：(一)原
    判決認定被告「明知」代號00000000號女子係未滿18歲之人
    ，但被告僅於原審對於檢察官起訴之事實認罪，且觀之公訴
    事實，並無被告「明知」代號00000000號女子係未滿18歲之
    人之記載，原判決認定被告有此項「明知」之直接故意，又
    未於理由中明其依據，自有理由不備之違法。(二)又罰金易
    服勞役之折算標準，以本件罰金金額為新台幣陸萬元而言，
    經比較新舊法，以修正後之刑法第 42條第3項之規定較有利
    於被告，原判決竟依修正前之刑法第 42條第2項諭知易刑標
    準，亦有未洽。被告上訴，徒以伊不知代號00000000號女子
    為未滿18歲之人云云，指摘原判決不當，雖無可採，然原判
    決既有可議，自應由本院予以撤銷改判。爰審酌被告正值青
    壯，竟不思循正當途徑獲取財物，又甫於九十四年間，因妨
    害風化案件，經臺灣臺北地方法院於九十四年十二月十九日
    以九十四年簡字第二八三三號判處有期徒刑四月確定（不構
    成累犯），有本院被告前案紀錄表一件在卷可稽，素行非佳
    ，於相隔不到一月之久，即再犯本件，顯無悔意，而其所為
    除有礙社會善良風俗，亦嚴重戕害未成年人，本應量以重刑
    ，惟念其犯後尚能於原審坦承犯行，態度非差等一切情狀，
    量處如主文第二項所示之刑，並就罰金部分諭知如易服勞役
    之折算標準。至於刑法沒收部分，因屬從刑，應隨同主刑適
    用同一準據法，即依修正前之刑法第38條第1項第2款之規定
    ，就扣案之序號000000000000000號（原含有0000000000 號
    SIM卡1張，但該SIM卡業已丟棄，故不含該SIM卡）行動電話
    一支宣告沒收（理由已如前述）。
據上論斷，應依刑事訴訟法第369條第1項前段、第364條、第299
條第1項前段，修正前兒童及少年性交易防制條例第23條第6項、
第2項，刑法第11條前段、第2條第1項、第42條第3項、修正前刑
法第26條、第28條、第56條、38條第1項第2款，判決如主文。
本案經檢察官張啟彬到庭執行職務。
中　　華　　民　　國　　96　　年　　5 　　月　　22　　日
　　　　　　　　　刑事第十六庭審判長法　官  葉騰瑞
　　　　　　　　　　　　　　　　　  法　官  莊明彰
　　　　　　　　　　　　　　　　　  法　官  吳鴻章
以上正本證明與原本無異。
如不服本判決，應於收受送達後十日內向本院提出上訴書狀，其
未敘述上訴之理由者並得於提起上訴後十日內向本院補提理由書
（均須按他造當事人之人數附繕本）。
                                    書記官  初玲玲
中　　華　　民　　國　　96　　年　　5 　　月　　22　　日
附錄：本案論罪科刑法條全文(舊法)
兒童及少年性交易防制條例第23條：
引誘、容留、媒介、協助、或以他法，使未滿十八歲之人為性交
易者，處一年以上七年以下有期徒刑，得併科新台幣0000000 元
以下罰金。以詐術犯之者，亦同。
意圖營利而犯前項之罪者，處三年以上十年以下有期徒刑，併科
新台幣0000000 元以下罰金。
以犯前項之罪為常業者，處五年以上有期徒刑，併科新台幣0000
000元以下罰金。
媒介、收受、藏匿前三項被害人或使之隱避者，處一年以上七年
以下有期徒刑，得併科新台幣0000000元以下罰金。
前項收受、藏匿行為之媒介者，亦同。
第1項、第2項、第4項及第5項之未遂犯罰之。